臺灣新竹地方法院刑事判決　96年度易緝字第6號
公　訴　人　臺灣新竹地方法院檢察署檢察官
被　　　告　甲○○
上列被告因詐欺案件，經檢察官提起公訴（95年度發查偵字第58
號、第59號），被告於準備程序中就被訴事實為有罪之陳述，檢
察官復於準備程序當庭言詞聲請改依協商程序而為判決，本院裁
定進行認罪協商程序，判決如下：
  主    文
甲○○連續幫助連續意圖為自己不法之所有，以詐術使人將本人
之物交付，處有期徒刑肆月，如易科罰金，以銀元佰元即新臺
幣玖佰元折算壹日。
    犯罪事實及理由
一、犯罪事實：
（一）甲○○雖預見一般人無故取得他人金融帳戶使用之行徑常
      與財產犯罪之需要密切相關，且取得他人存摺之目的在於
      方便取得贓款及掩飾犯行不易遭人追查，又為貪圖該代價
      ，對於提供帳戶予他人使用雖無必引發他人萌生犯罪之確
      信，但仍以縱若有人持以犯罪亦無違反其本意之概括幫助
      故意，因經濟狀況不佳，急需金錢，遂分別於於民國94年
      2 月間某日見聯合報分類廣告版刊載收購存簿廣告，竟基
      於幫助他人犯罪之概括犯意，依該廣告上電話聯絡自稱「
      高先生」之姓名年籍不詳之成年男子，以每本新台幣（下
      同）3,000元價格，連續於94年3月初某日18時許在新竹火
      車站將(1)中華郵政股份有限公司竹東郵局局號0000000 號
      、帳號0000000 號存摺、提款卡，(2)中國信託商業銀行新
      竹分行帳號000000000000號存摺、提款卡等帳戶資料，售
      予給「高先生」；嗣於94年3月5日15時許在新竹市○○路
      南下交流道匝道口，將(3)玉山商業銀行新竹分行帳號：00
      00000000000號）、(4)臺灣中小企業銀行竹北分行帳號：0
      0000000000號、(5)國泰世華商業銀行竹科分行帳號：0000
      00000000號等存簿及提款卡售予「高先生」。該姓名年籍
      不詳之成年男子「高先生」取得上開存摺及金融卡後，即
      與其餘人數及年籍均不詳之成年人，基於意圖為自己不法
      所有之概括犯意聯絡，連續於附表所示時間由集團某成員
      撥打電話予附表所示王坤金等人施以詐術，致王坤金等人
      陷於錯誤，而依指示於於附表所示時間、方式、金額至前
      述甲○○帳戶，嗣王坤金等人察覺有異報警查獲。
二、案經新竹市警察局移送臺灣新竹地方法院檢察署檢察官偵查
    程序後，檢察官復於本院準備程序中聲請認罪協商判決。
三、證據：
（一）上揭被告甲○○於警詢、偵查、本院準備程序及認罪協商
      程序中所為自白認罪之陳述。
（二）證人即被害人王坤金、辛○○、戊○○、丁○○、己○○
      、庚○○、子○○、癸○○、壬○○、丙○○於警詢中之
      證述；證人即被害人丙○○於偵查中之證述；證人即被害
      人乙○○於警詢之證述及本院準備程序中所為之指述（見
      94年度偵字第2170號偵查卷第8、10、13、14、16、17、
      20、21、23至25、27頁，94年度偵字第3066號偵查卷第
      13、14、17、18、20、21、24、25頁）
（三）1.郵政國內匯款執據（被害人王坤金轉帳資料），2.華南
      商業銀行存簿明細（被害人己○○轉帳資料），3.中華郵
      政公司大溪郵局存簿明細（被害人己○○轉帳資料），4.
      存簿明細（被害人癸○○轉帳資料），5.華泰商業銀行存
      簿明細（被害人庚○○轉帳資料），6.中國信託商業銀行
      （被害人辛○○匯款資料），7.第一銀行商業銀行（被害
      人戊○○匯款資料），8.中國國際商業銀行（被害人丙○○），9.臺灣銀行（被害人乙○○、壬○○、丁○○匯款
      資料），10.合作金庫（被害人子○○匯款資料）自動櫃員
      機交易明細表等件（見94年度偵字第2170號偵查卷第9、1
      2、15、19、22、26、29 頁，94年度偵字第3066號偵查卷
      第16、19、22、26頁）
（四）1.中華郵政公司竹東分局帳號：0000000 號、2.中國信託
      商業銀行新竹分行帳號000000000000號、3.玉山商業銀行
      新竹分行帳號0000000000000 號、4.臺灣中小企業銀竹北
      分行帳號00000000000 號、5.國泰世華商業銀行竹科分行
      帳號00000000000 號等帳戶之開戶資料及交易明細（見94
      年度交查字第60號偵查卷第28至35頁，94年度偵字第2170
      號偵查卷第40至48頁，94年度偵字第3066號偵查卷第27至
      40頁）。
（五）綜上，被告甲○○所為之自白堪與事實相符，應可採信，
      本件被告犯行明確，應依法予以論科。
四、比較新舊法部分：被告甲○○於行為後，刑法業於94年1月7
    日修正，同年2月2日公布，於95年7月1日施行，其中新法修
    正第2 條、第30條、第41條及廢除第56條之規定。按行為後
    法律有變更者，適用行為時之法律，但行為後之法律有利於
    行為人者，適用最有利於行為人之法律，現行刑法第2 條第
    1項訂有明文。此條規定乃與刑法第1條罪刑法定主義契合，
    而貫徹法律禁止溯及既往原則，係規範行為後法律變更所生
    新舊法律比較適用之準據法，是刑法第2 條本身雖經修正，
    但刑法第2 條既屬適用法律之準據法，本身尚無比較新舊法
    之問題，應一律適用裁判時之現行刑法第2 條規定，以決定
    適用之刑罰法律，先予辨明。又以本次刑法修正之比較新舊
    法，應就罪刑有關之共犯、未遂犯、想像競合犯、牽連犯、
    連續犯、結合犯，以及累犯加重、自首減輕暨其他法定加減
    原因（如身分加減）與加減例等一切情形，綜其全部罪刑之
    結果而為比較，最高法院95年5月23日著有95年度第8次刑庭
    會議決議可資參照。又同一部法律無法割裂適用，故比較適
    用最有利於行為人之法律，應就罪刑有關之一切情形，比較
    其全部之結果，而為一體之適用，不應一部分適用新法，一
    部分適用舊法（最高法院29年上字第964 號判例要旨參照）
    。準此而論，本案涉及法律變更之部分如下：
（一）刑法第339條第1項之詐欺取財罪，其罰金刑之法定刑原為
      得併科銀元1000元以下罰金，依修正後刑法施行法增訂第
      1條之1規定：「中華民國94年1月7日刑法修正施行後，刑
      法分則編所定罰金之貨幣單位為新臺幣。94年1月7日刑法
      修正時，刑法分則編未修正之條文定有罰金者，自94年1
      月7 日刑法修正施行後，就其所定數額提高為30倍。但72
      年6 月26日至94年1月7日新增或修正之條文，就其所定數
      額提高為3倍」及刑法第33條第5款修正為：「主刑之種類
      如下：五、罰金：新臺幣1,000元以上，以100元計算之」
      等規定觀之，依修正後之法律，刑法第339條第1項之詐欺
      取財罪所得科處之罰金刑最高為新臺幣30000元、最低為
      新臺幣1000元，然依被告行為時之刑罰法律，即修正前刑
      法第33條第5款規定之罰金最低額（銀元）1元計算，前開
      罰金刑，最高為銀元10000元（按修正前罰金罰緩提高標
      準條例第1條之規定提高10倍），最低額為銀元1元，若換
      算為新臺幣，最高額雖與新法同為新臺幣30000元，然最
      低額僅為新臺幣3元。因此，比較上述修正前、後之刑罰
      法律，自以修正前即被告行為時關於科處罰金刑之法律較
      有利於被告。
（二）查被告行為後，刑法第56條連續犯之規定，業於94年1月7
      日修正公布刪除，並於95年7月1日施行，則被告之犯行，
      因行為後新法業已刪除連續犯之規定，此刪除雖非犯罪構
      成要件之變更，但顯已影響行為人刑罰之法律效果，自屬
      法律有變更，依刑法第2條第1項規定，比較新、舊法結果
      ，仍應適用最有利於被告之行為時法律即廢除前刑法第56
      條連續犯之規定（參照最高法院95年第8次刑事庭會議決
      議）。
（三）又刑法第30條原規定：「幫助他人犯罪者，為從犯。雖他
      人不知幫助之情者，亦同。從犯之處罰，得按正犯之刑減
      輕之。」。修正後刑法第30條改為「幫助他人實行犯罪行
      為者，為幫助犯。雖他人不知幫助之情者，亦同。幫助犯
      之處罰，得按正犯之刑減輕之」，故刑法關於幫助犯之規
      定，實質上只將「幫助他人犯罪」之文字修改為「幫助他
      人實行犯罪」，不影響幫助犯無獨立性，必以正犯有犯罪
      行為之存在，始能成立之要件，對被告而言即無利或不利
      可言，應依修正後刑法第2條第1項前段之規定，適用修正
      前刑法第30條之規定，論以幫助犯。
（四）針對被告行為時即修正前易科罰金之折算標準，修正前罰
      金罰鍰提高標準條例第2條前段（現已刪除）規定，就其
      原定數額提高為100倍折算1日，則本件被告行為時之易科
      罰金折算標準，應以銀元300元即新臺幣900元折算1日，
      惟95年7月1日修正公布施行之刑法第41條第1項則規定：
      「犯最重本刑為5年以下有期徒刑以下之刑之罪，而受6個
      月以下有期徒刑或拘役之宣告者，得以新臺幣1,000元、2
      ,000 元或3,000元折算1日，易科罰金。」；比較修法前
      後之第1項易科罰金折算標準，以舊法之該條第1項易科罰
      金折算標準，對被告有利；是依上開說明，經比較後，仍
      以舊法之規定，較有利於被告，應依刑法第2條第1項前段
      ，適用行為時之法律即修正前刑法第41條規定，定其折算
      標準。
（五）綜上所述，參酌前揭最高法院刑事庭會議決議意旨，本院
  　　綜合本件全部罪刑比較之結果，認以行為時即修正前之刑
      法較有利於被告，故本案應一體適用修正前刑法。
五、論罪科刑：
（一）按前開真實姓名年籍均不詳之成年男子「高先生」與其餘
      人數及年籍均不詳之成年人，基於連續意圖為自己不法所
      有之概括犯意，以如附表所示之詐騙方式，先後引誘被害
      人王坤金等人陷於錯誤，而依渠等之指示，分別匯如附表
      所示之款項至被告甲○○之各該帳戶，是核「高先生」及
      其餘該真實姓名年籍均不詳之成年人所為，均係共同犯刑
      法第339條第1項、廢除前第56條之連續詐欺取財罪。
（二）被告甲○○基於幫助前述真實姓名年籍不詳之「高先生」
      及其餘該真實姓名年籍均不詳之成年人向他人詐欺取財之
      犯意，先後2次將其所有之前述帳戶之存摺、提款卡、密
      碼等資料出售予「高先生」供其等連續詐財之用，核其所
      為，係犯幫助犯刑法第339條第1項之詐欺取財罪，並應依
      修正前刑法第30條第2項之規定減輕其刑。
（三）另被告甲○○先後2次以販賣其個人金融、郵局帳戶之方
      式幫助他人詐欺取財之犯行，於緊接之時間，以相同之方
      法為之，觸犯構成要件相同之罪，顯係基於概括犯意為之
      ，是應依廢除前刑法第56條連續犯之規定論以1 罪，依法
      加重之，並依法先加後減。
六、本件經檢察官與被告甲○○於審判外達成協商之合意且被告
    甲○○已認罪，其合意內容為：
（一）被告甲○○願受科刑範圍為有期徒刑4月，如易科罰金，
      以銀元300元即新臺幣900元折算1日。
（二）經查，上開協商合意並無刑事訴訟法第455條之4第1 項所
      列情形之一，檢察官聲請改依協商程序而為判決，本院爰
      不經言詞辯論，於協商合意範圍內為協商判決，合予敘明
      。
七、應適用之法條：刑事訴訟法第455條之4第2項、第455條之8
    、第455條之11第2項、第454條，刑法第2條第1項前段、廢
    除前刑法第56條、刑法第339條第1項、修正前第30條第2項
    、修正前第41條第1項前段，廢除前罰金罰鍰提高標準條例
    第2條，現行法規所定貨幣單位折算新臺幣條例第2條，逕以
    簡易判決處刑如主文。
八、協商判決除有刑事訴訟法第455條之4第1項第1款於本訊問程
    序終結前，被告撤銷協商合意或檢察官撤回協商聲請者；第
    2款被告協商之意思非出於自由意志者；第4款被告所犯之罪
    非第455條之2第1項所定得以協商判決者；第6款被告有其他
    較重之裁判上一罪之犯罪事實者；第7 款法院認應諭知免刑
    或免訴、不受理者情形之一，及違反同條第2 項「法院應於
    協商合意範圍內為判決；法院為協商判決所科之刑，以宣告
    緩刑或2 年以下有期徒刑、拘役或罰金為限」之規定者外，
    檢察官與被告甲○○均不得上訴。
九、如有前項得上訴之情形，得自收受宣示判決筆錄送達之日起
    10 日內，向本院提出上訴書狀，上訴於第二審法院。
本案經檢察官林奕到庭執行職務
中    華    民    國    96    年    2    月    27     日
                  臺灣新竹地方法院刑事第四庭
                              法  官  劉兆菊
以上正本證明與原本無異。
中    華    民    國    96    年    2    月     27    日
                              書記官  蕭汝芳
附錄論罪科刑法條
刑法第339條第1項：
意圖為自己或第三人不法之所有，以詐術使人將本人或第三人之
物交付者，處五年以下有期徒刑、拘役或科或併科一千元以下罰
金。
刑法第30條
幫助他人犯罪者，為從犯。雖他人不知幫助之情者，亦同。
從犯之處罰，得按正犯之刑減輕之。
   附表:
   ┌──┬────┬────┬───┬──────────┐
   │編號│犯罪時間│犯罪方式│被害人│匯入帳號            │
   ├──┼────┼────┼───┼──────────┤
   │ 一 │94年3月4│電話諉稱│王坤金│至局號00354-4號郵局 │
   │    │日10時許│綁架其女│      │匯款20萬至竹東郵局帳│
   │    │        │        │      │號0000000號帳戶。   │
   ├──┼────┼────┼───┼──────────┤
   │ 二 │94年3月4│電話簡訊│辛○○│以中國信託商業銀行自│
   │    │日19時42│諉稱信用│      │動櫃員機存款6萬7,000│
   │    │分許    │卡費催繳│      │元至中國信託商業銀行│
   │    │        │，待被害│      │帳號：000000000000號│
   │    │        │人來電後│      │帳戶。              │
   │    │        │復諉稱提│      │                    │
   │    │        │供金融防│      │                    │
   │    │        │制中心電│      │                    │
   │    │        │話協助處│      │                    │
   │    │        │理      │      │                    │
   ├──┼────┼────┼───┼──────────┤
   │ 三 │94年3月6│電話簡訊│戊○○│以第一銀行自動櫃員機│
   │    │日17時許│諉稱信用│      │轉帳11萬1,308元至國 │
   │    │        │卡費催繳│      │泰世華銀行帳號：0755│
   │    │        │，待被害│      │00000000號帳戶。    │
   │    │        │人來電後│      │                    │
   │    │        │復諉稱提│      │                    │
   │    │        │供金融防│      │                    │
   │    │        │制中心電│      │                    │
   │    │        │話協助處│      │                    │
   │    │        │理      │      │                    │
   ├──┼────┼────┼───┼──────────┤
   │ 四 │94年3月7│電話詐欺│丁○○│以臺灣銀行高雄師範大│
   │    │日20時15│        │      │學附設自動櫃員機轉帳│
   │    │分許    │        │      │10萬元至台灣中小企銀│
   │    │        │        │      │竹北分行帳號：050321│
   │    │        │        │      │00000000帳戶。      │
   ├──┼────┼────┼───┼──────────┤
   │ 五 │94年3月8│電話諉稱│乙○○│以臺灣銀行自動櫃員機│
   │    │日17時許│金融防制│      │轉帳6萬7,500元至玉山│
   │    │        │中心代為│      │銀行帳號：0000000000│
   │    │        │保管積欠│      │373號帳戶。（起訴書 │
   │    │        │銀行款項│      │誤載為1萬7500元）   │
   ├──┼────┼────┼───┼──────────┤
   │ 六 │94年3月 │電話簡訊│己○○│以自動櫃員機轉帳5萬 │
   │    │10日14時│諉稱信用│      │9,875萬元至玉山銀行 │
   │    │許      │卡費催繳│      │帳號：0000000000000 │
   │    │        │，待被害│      │號帳戶。            │
   │    │        │人來電後│      │                    │
   │    │        │復諉稱提│      │                    │
   │    │        │供金融防│      │                    │
   │    │        │制中心電│      │                    │
   │    │        │話協助處│      │                    │
   │    │        │理      │      │                    │
   ├──┼────┼────┼───┼──────────┤
   │ 七 │94年3月 │電話簡訊│庚○○│以台北市○○街臺灣銀│
   │    │10日17時│諉稱信用│      │行自動櫃員機轉帳2萬 │
   │    │36分許  │卡遭盜刷│      │0976元至玉山銀行帳號│
   │    │        │，待被害│      │：0000000000000號帳 │
   │    │        │人來電後│      │戶                  │
   │    │        │復諉稱提│      │。                  │
   │    │        │供金融防│      │                    │
   │    │        │制中心電│      │                    │
   │    │        │話協助處│      │                    │
   │    │        │理      │      │                    │
   ├──┼────┼────┼───┼──────────┤
   │ 八 │94年3月 │電話簡訊│子○○│以臺北縣新莊市○○路│
   │    │11日16時│諉稱信用│      │合作金庫自動櫃員機轉│
   │    │0分許   │卡遭盜刷│      │帳7萬1,807元至玉山銀│
   │    │        │        │      │行帳號：000000000000│
   │    │        │        │      │號帳戶。            │
   ├──┼────┼────┼───┼──────────┤
   │ 九 │94年3月 │電話簡訊│癸○○│以自動櫃員機轉帳1 萬│
   │    │12日9時 │諉稱信用│      │1,193元至玉山銀行帳 │
   │    │許      │卡遭盜刷│      │號：000000000000號  │
   │    │        │        │      │帳戶。              │
   ├──┼────┼────┼───┼──────────┤
   │ 十 │94年3月 │電話諉稱│壬○○│以台北市○○路臺灣銀│
   │    │14日13時│積欠信用│      │行自動櫃員機轉帳    │
   │    │57分許  │卡款項，│      │9,567元至玉山銀行帳 │
   │    │        │，待被害│      │號：0000000000000號 │
   │    │        │人來電後│      │帳戶。              │
   │    │        │復諉稱係│      │                    │
   │    │        │信用卡資│      │                    │
   │    │        │料遭盜用│      │                    │
   │    │        │，需依指│      │                    │
   │    │        │示製作防│      │                    │
   │    │        │火牆    │      │                    │
   ├──┼────┼────┼───┼──────────┤
   │十一│94年3月 │電話簡訊│丙○○│以中正國際機場中國國│
   │    │15日12時│諉稱信用│      │際商銀自動櫃員機轉帳│
   │    │6分許   │卡費催繳│      │9萬9,983元至玉山銀行│
   │    │        │，待被害│      │帳號：0000000000000 │
   │    │        │人來電後│      │號帳戶。            │
   │    │        │復諉稱提│      │                    │
   │    │        │供金融防│      │                    │
   │    │        │制中心電│      │                    │
   │    │        │話協助處│      │                    │
   │    │        │理      │      │                    │
   └──┴────┴────┴───┴──────────┘
